臺灣屏東地方法院民事裁定
111年度聲字第38號
聲  請  人  陳淑麗  
相  對  人  福德爺  
特別代理人  楊富強律師
上列聲請人聲請選任特別代理人事件，本院裁定如下：
    主  文
選任楊富強律師於聲請人為相對人辦理土地補償金提存事件時，
為相對人之特別代理人。
聲請費用由聲請人負擔。
    理  由
一、本件聲請意旨略以：兩造前於本院111年度調字第24號分割
    共有物事件中，經調解成立，由聲請人取得屏東縣○○鄉○○段
    000地號土地（下稱系爭土地），相對人取得同上地段333、
    390地號土地，並由聲請人給付相對人補償金新臺幣（下同
    ）148萬7,700元。因相對人之管理人已亡故，且其會員亦無
    從稽考，致聲請人無法為相對人提存系爭土地補償金，爰依
    法為相對人聲請選任特別代理人等語。
二、按對於無訴訟能力人為訴訟行為，因其無法定代理人，或其
    法定代理人不能行代理權，恐致久延而受損害者，得聲請受
    訴法院之審判長，選任特別代理人；選任特別代理人所需費
    用，及特別代理人代為訴訟所需費用，得命聲請人墊付，民
    事訴訟法第51條第1項、第5項分別定有明文。又民事訴訟法
    關於法定代理之規定，於法人之代表人、同法第40條第3 項
    之代表人或管理人、第4 項機關之代表人及依法令得為訴訟
    上行為之代理人準用之，同法第52條亦定有明文。
三、次按臺灣民間之神明會，並非實體法上之權利義務主體，神
    明會之會產，應屬其全體會員公同共有，如該神明會選有管
    理人者，實務上固可認係非法人團體而有當事人能力，於受
    訴時得以管理人為法定代理人應訴，如原來管理人死亡，新
    管理人尚未選出，應得為其選任特別管理人，以之為該非法
    人團體為訴訟行為；如該神明會遇有無從選任管理人之特殊
    情形者，即會員資料均無從考查者，經相當之確實調查後，
    仍無法得知神明會之會員時，得由利害關係人參照非訟事件
    法第11條準用民事訴訟法第52條、第51條之規定，聲請法院
    選任適當之人為該神明會之特別代理人，再以之為神明會之
    代表人辦理提存。
四、經查：
  ㈠聲請人主張與相對人間請求分割共有物事件，前經調解達成
    分割協議，由聲請人取得系爭土地，並就其取得超過應有部
    分折算面積之土地，應補償相對人148萬7,700元，業據其提
    出本院111年度調字第24號調解筆錄、110年度聲字第51號裁
    定為證，復經本院調取各該案卷核閱無誤，堪信為真實。
  ㈡相對人福德爺係未經申報之神明會，相對人登記之管理人李
    櫓已死亡，此有屏東縣政府覆函、系爭土地登記謄本及戶籍
    謄本為證（見本院110年度聲字第51號卷第13頁、第15至21
    頁、第47頁），足認相對人現確無管理人，且其會員亦無從
    查考，是聲請人與相對人間關於土地補償金提存事件，已無
    法定代理人為相對人行使代理權，依前開規定，有為其選任
    特別代理人之必要。本院審酌楊富強律師與兩造並無利害關
    係，且具備相當之法律專業能力，亦有擔任相對人特別代理
    人之意願，於聲請人辦理提存補償金時，由其擔任相對人之
    特別代理人，應屬妥適，爰選任楊富強律師擔任相對人之特
    別代理人。
五、依非訟事件法第11條、民事訴訟法第51條第1項、第5項、第
    52條，裁定如主文。
中　　華　　民　　國　　111 　年　　9 　　月　　21　　日
                  民事第三庭  審判長法  官  潘  快
                                    法  官  薛侑倫
                                    法　官　郭欣怡
正本係照原本作成。
如不服本裁定應於送達後10日內向本院提出抗告狀，並繳納抗告
費新臺幣1000元。
中　　華　　民　　國　　111 　年　　9 　　月　　21　　日
                                書記官　林佳慧